臺灣屏東地方法院民事判決　　　　　　　　96年度訴字第61號
原　　　告　丁○○
訴訟代理人　戊○○
被　　　告　甲○○
　　　　　　乙○○
上　2　 人
訴訟代理人　丙○○
上列當事人間請求損害賠償事件，本院於民國96年7 月9 日言詞
辯論終結，判決如下：
    主    文
被告應連帶給付原告新臺幣壹拾肆萬玖仟肆佰零陸元，及自民國
九十五年一月二十日起至清償日止，按週年利率百分之五計算之
利息。
原告其餘之訴駁回。
訴訟費用由被告連帶負擔百分之四，餘由原告負擔。
本判決原告勝訴部分得假執行。
原告其餘假執行之聲請駁回。
    事實及理由
一、被告經合法送達，無正當理由均未於言詞辯論期日到場，核
    無民事訴訟法第386 條各款規定情事，爰依原告聲請由其一
    造辯論而為判決。
二、原告起訴主張：（一）被告甲○○（原名林穎聰）受僱於被
    告乙○○，擔任貨車司機，負責駕駛車輛載送蝦子，及載送
    被告乙○○所僱用之抓蝦工人至魚塭抓蝦，是其係以駕駛車
    輛為業務之人。被告乙○○於民國93年8 月2 日下午，應注
    意框式自小貨車後車廂不應載人，又無不能注意之情事，竟
    疏未注意指派被告甲○○駕駛車牌號碼6000－FD號自用小貨
    車（下稱系爭小貨車）載送被告乙○○所僱用之原告丁○○
    及其餘抓蝦工人至魚塭工作，迨當日抓蝦工作完畢後，被告
    甲○○駕駛系爭小貨車，以該車後車廂（並無架設頂棚）搭
    載包含原告在內之抓蝦工人，於沿國道3 號高速公路外側車
    道，由北往南行駛返回屏東縣佳冬鄉時，於同日23時5 分許
    ，行經427.4 公里南下處（位於屏東縣林邊鄉境內）時，系
    爭小貨車右後輪爆胎而翻覆，因而造成原告丁○○受有頭部
    外傷併顱內出血及右側坐骨骨折等傷害（下稱系爭傷害）。
    （二）被告乙○○為被告甲○○之僱用人，對被告甲○○因
    執行職務不法侵害原告之權利，依法應負連帶賠償之責。為
    此，爰依侵權行為法律關係，請求被告2 人連帶賠償原告醫
    藥費用新臺幣（下同）3,460 元、減少之工作損失2,250,00
    0 元、後續醫療費1,000,000 元、看護費用60,000元、就醫
    交通費120,000 元及精神上慰撫金1,000,000 元，合計4,43
    3,460 元等語。並聲明：（一）被告應連帶給付原告4,433,
    460 元，及自附帶民事起訴狀繕本送達被告之日起至清償日
    止，按週年利率百分之5 計算之利息；（二）願供擔保，請
    准宣告假執行。
三、被告則均以：雖擔任系爭小貨車司機之被告甲○○有過失，
    但原告本來就知悉要坐在系爭小貨車之後車廂上，亦與有過
    失。其次，原告僅係臨時工，應該未受有這麼多工作損失，
    且原告之身體狀況在恢復中，已可以正常交談，其請求出院
    後之看護費用，應無理由，但對於原告主張之醫藥費、住院
    時所支出之看護費用，及以每日2,000 元計算看護費用等部
    分，並不爭執。再者，原告所請求之精神慰撫金及就醫交通
    費數額，均屬過高，且原告必須對確有支出就醫交通費乙節
    提出證明。此外，因原告可能本來就有其他疾病，是後續醫
    療費用部分之範圍並無法界定，且原告所請領之強制汽車責
    任保險金，亦應當扣除等語，資為抗辯。並均聲明：原告之
    訴駁回。
四、查兩造對下列事項並不爭執，並有原告所提出診斷證明書、
    安泰醫院費用明細及收據、高雄市立小港醫院醫療費用收據
    、高雄市政府衛生局高雄市立凱旋醫院收據及中華民國身心
    障礙手冊等件為證（見本院95年度交附民字第13號卷宗，下
    稱附民卷宗第21頁、第25頁、第28頁、第29頁、第5 頁至第
    12頁、第13頁至第18頁、第19頁至第20頁、第31頁），及華
    南聯產物保險股份有限公司高雄分公司書函及所附強制汽車
    保險理賠計算書在卷可稽（見本院卷宗第28頁、第29頁），
    且本院亦依職權調取臺灣高等法院高雄分院96年度交上易字
    第12號卷宗、本院94交易字第122 號卷宗、臺灣屏東地方法
    院檢察署94年偵字第962 號卷宗、94年調偵字第57號卷宗、
    94年發查字第3 號卷宗及國道公路警察局第五警察隊公警五
    刑字第0940500371號刑案偵查卷宗核閱屬實，是堪信為真實
    。
（一）被告乙○○係以登記水產品零售業為營業項目之「上青企
      業行」之實際負責人，負責胎商號日常營業工作範圍，並
      以指揮、管理員工、司機執行買賣、採補水產等營業相關
      事項為其經營輔助性質之附隨業務；被告甲○○受僱於被
      告乙○○，在上開商號擔任貨車司機，以駕駛小貨車往返
      載送水產為其日常業務。
（二）被告乙○○於93年8 月2 日下午，為向訴外人張東立位於
      高雄市楠梓區所經營之漁塭購買養殖之活蝦，指派訴外人
      黃長成召請原告丁○○及其餘抓蝦工人前往上開魚塭抓蝦
      ，並指派被告甲○○駕駛系爭商號所有之系爭小貨車載送
      。被告甲○○在屏東縣佳冬加油站集合搭載原告丁○○及
      其餘抓蝦工人至張東立之魚塭，迨當日抓蝦工作完畢後，
      被告甲○○駕駛系爭小貨車，並以該車後車廂（並無架設
      頂棚）搭載蝦貨及包含原告在內之5 名抓蝦工人。詎系爭
      小貨車於前揭時、地，因右後輪爆胎而翻覆，致原告丁○○受有系爭傷害。
（三）原告已支出醫藥費用3,460 元，及已領取強制汽車責任保
      險金709,438元
五、本件之爭執事項厥為：（一）原告是否得依侵權行為相關規
    定向被告請求連帶賠償？（二）若是，其項目為何？及金額
    若干？茲析述本院見解如下：
（一）按因故意或過失不法侵害他人之權利者，負損害賠償責任
      ；不法侵害他人之身體或健康者，對於被害人因此喪失或
      減少勞動能力或增加生活上之需要時，應負損害賠償責任
      。不法侵害他人之身體、健康、名譽、自由、信用、隱私
      、貞操，或不法侵害其他人格法益而情節重大者，被害人
      雖非財產上之損害，亦得請求賠償相當之金額。其名譽被
      侵害者，並得請求回復名譽之適當處分。又受僱人因執行
      職務，不法侵害他人之權利者，由僱用人與行為人連帶負
      損害賠償責任，民法第184 條第1 項前段、第193 條第1
      項、第195 條第1 項及第188 條第1 項前段，分別定有明
      文。又按因科技進步，以機械為動力之車輛對於社會大眾
      生命、財產安全雖足以形成高度之風險，然考量社會文明
      、交通便利等更大利益，現代社會對於從事該等危險之行
      為均仍予容許，並於規範上賦予從事之人以較高之注意義
      務而控制其風險。質言之，從事駕駛動力機械車輛而與不
      特定社會大眾共同使用公共道路之交通行為，原具有高度
      危險性，除應遵守相關一般性安全規範外，並應就具體情
      形諸如駕駛汽車時，應注意該車種之用途、人客之座乘空
      間、安全設置及貨物之堆放方式等情況，以管控並降低突
      生風險造成損害之可能，此由道路交通安全規則第77條第
      2 款定有「載運人客、貨物必須穩妥，車門應能關閉良好
      ，物品應捆紮牢固，堆放平穩」等語之明文規定即知。又
      貨車之設計係用以載運貨物，而貨車後方車廂既未有適以
      人員搭乘安全之座乘空間（如固定之坐位、安全帶），如
      後車廂未有遮蔽之鋼架（棚架），僅以夾板圍成車框之情
      形，更非可供人員搭載使用，其危險性已超乎所能容許之
      風險，此觀諸立法者明文以道路交通安全規則第77條第1
      項第6 款、第86條第1 項第1 款規定「框式貨車後車廂不
      得載人」及「小貨車附載隨車作業人員除駕駛人外不得超
      過2 人」等情形，即可知係要避免以框式貨車後車廂搭載
      乘客時，如有顛簸、車禍甚或車速過快時，後車廂人員因
      欠缺安全防護措施而受有掉落於車外之傷亡等危險發生。
      經查，被告甲○○既領有相當駕駛執照，並以從事駕駛大
      貨車為業，即應知悉上開注意義務而應注意者，是被告甲○○執行職務駕駛系爭小貨車時，並無不能注意之情形，
      竟疏未注意，致原告受有系爭傷害，故被告甲○○就原告
      受有系爭傷害一事確有過失。揆諸前開規定，被告甲○○
      應就原告因系爭事故所受之損害，負賠償責任，且被告乙○○為被告甲○○之僱用人，即應與其受僱人即被告甲○○負連帶賠償責任。
（二）就本件原告請求被告連帶賠償之項目及金額，茲逐項審核
      如下：
    1.醫療費用及相關醫療照護用品費用部分：
      經查，原告確因治療系爭傷害，已支出醫藥費用3,460 元
      之事實，已如前述，是原告依法自得請求被告連帶賠償3,
      460 元。
    2.看護費用部分：
      原告次主張其已支出看護費用60,000元等語。經查，原告
      在高雄醫學大學附設中和紀念醫院住院30日之事實，有原
      告所提出之高雄醫學大學附設中和紀念醫院診斷證明書在
      卷可證（見附民卷宗第28頁），且被告對以每日2,000 元
      做為計算原告看護費用之基準乙節，並不爭執，是原告所
      得請求之看護費用即為60,000元（2,000 ×30＝60,000）
      。至雖被告辯稱：原告不得請求出院後之看護費用云云，
      但本件原告僅請求60,000元之看護費用，並未請求住院期
      間以外之看護費用，是被告此部份所辯，顯有誤會，應屬
      無據。
    3.工作損失部分：
      查原告因受有系爭傷害，已影響其整體認知功能及情緒，
      至其職業、社交及日常生活自我照顧功能退化之事實，有
      安泰醫院普通診斷證明書在卷可稽（見附民卷宗第25頁）
      ，應堪信為真實，是原告自系爭事故發生之日，應確喪失
      全部之勞動能力。其次，原告於系爭事故發生之時，年紀
      已達58歲又10月（34年10月4 日生），距勞動基準法第54
      條第1 項第1 款規定之強制退休年齡即60歲，尚有1 年2
      個月，是原告應僅喪失1 年2 個月間之勞動能力。再者，
      原告並無法證明每月確受有30,000元之工作損失，本院便
      以於系爭事故發生時，行政院勞工委員會所公布之最低工
      資每月15,840元，作為計算原告因系爭車禍喪失勞動能力
      期間內所受損害之基準。是以，原告於上開期間內工作損
      失應為221,760 元（15,840×14＝221,760） ，原告逾此
      範圍之主張，應屬無據。。
    4.就醫交通費部分：
      原告雖主張其已至高雄醫學院及小港醫院就醫，共支出就
      醫交通費120,000 元云云，並提出收據1 紙為據（見本院
      卷宗第51頁），然原告至財團法人私立高雄醫學大學附設
      中和紀念醫院門診就醫8 次，且至高雄市立小港醫院就醫
      27次等情，有財團法人私立高雄醫學大學附設中和紀念醫
      院96年3 月13日高醫附行字第0960000669號函及高雄市立
      小港醫院96年3 月19日高醫港秘字第0960000415號函等件
      在卷可稽（見本院卷宗第33頁、第36頁），此外，原告並
      未舉證證明逾越上開就醫次數之的乘車次數是否與就醫治
      療系爭傷害有關，是難採為計算基準。其次，雖原告主張
      搭乘計程車就醫單次之收費為4,000 元，但經本院依職權
      詢問屏東縣計程車駕駛員職業工會，可知自原告之住所至
      財團法人私立高雄醫學大學附設中和紀念醫院來回1 趟所
      需車資至多1,500 元，若係至高雄市立小港醫院來回1 趟
      所需之車資則為1,100 元等情，有屏東縣計程車駕駛員職
      業工會96年4 月24日屏計職字第046 號函在卷可證（見本
      院卷宗第59頁），是原告所主張之計算標準顯逾越市場行
      情甚多，難認有據。綜上，原告所得請求之就醫交通費應
      為41,700元（1,500 ×8 ＋1,100 ×27＝41,700），原告
      逾此範圍之主張，即屬無據。
    5.後續醫療費部分：
      原告雖主張被告應連帶給付1,000,000 元之後續醫療費云
      云，惟原告除陳稱該部分之金額就是要買偏方的藥來吃外
      （見本院卷宗第20頁），並未提出任何證據證明此部份之
      請求係屬必要費用之支出或與治療系爭傷害有任何關連，
      是依據民事訴訟法第277 條前段之規定，自應由原告負擔
      客觀上之舉證責任，即承受其所主張之事實真偽不明之不
      利益，故原告此部分之主張，難謂有據。
    6.慰撫金部分：
      原告因本件被告之不法侵害而受有系爭傷害，不論在身體
      或精神上自必感受極大之痛苦，其請求賠償慰撫金，於法
      自無不合。查原告不識字，目前無業，94年度有11,420元
      之所得資料，名下有455,228 元之財產資料；被告甲○○
      高中肄業，目前之職業為司機，於94年度名下並無任何所
      得或財產資料等情，業據兩造陳明在卷，並有國道公路警
      察局第五警察隊第1 次調查筆錄及稅務電子閘門財產所得
      調件明細表在卷可憑（見國道公路警察局第五警察隊公警
      五刑字第0940500371號刑案偵查卷宗第96頁、本院卷宗第
      12頁至第14頁）。本院斟酌兩造之身分、地位及經濟能力
      等一切情狀，認為被告雖均非富於資力，惟原告所受傷勢
      相當嚴重，其請求賠償慰撫金900,000 元，尚屬相當，原
      告逾此範圍之主張，即屬無據。
    7.綜上，本件原告得向被告請求之金額共計1,226,920元（
      3,460 ＋60,000＋221,760 ＋41,700＋900,000 ＝1,226,
      920 元）
六、惟按損害之發生或擴大，被害人與有過失者，法院得減輕賠
    償金額或免除之，民法第217 條第1 項規定甚明；又前開減
    輕或免除賠償責任所據之標準，應斟酌被害人與債務人之行
    為，為損害原因之強弱以及雙方過失之輕重，俾定債務人應
    負責任之限度。且按車輛行駛於高速公路上，原具有高度危
    險性，故須提高較一般行為更高之注意義務以控管風險之發
    生，而受載運人員，亦須注意搭載是否穩妥之問題，更遑論
    係以框式貨車後車廂受搭載，其不安全之乘坐空間實已不足
    以應付突生之危險，已明文為道路交通安全規則第77條第1
    項第6 款所不許，進而，乘坐貨車之人員當須顧及自身之安
    全，即須避免接受以上開顯然不安全之方式受載運。經查，
    本件原告於系爭事故發生時，係乘坐在系爭小貨車之後車廂
    （並無架設頂棚）之事實，已如前述，依據上開說明，原告
    既然選擇接受被告以明顯具有危險之方式載運其自身，致發
    生系爭事故，則原告對自身所受損害之發生應屬與有過失，
    本院參酌上情，認本件應減輕被告賠償責任百分之30為當。
    準此，依前揭過失相抵原則，原告所得請求賠償之損害金額
    應為858,844 元（1,226,920 ×0.7=858,844） 。
七、末按保險人依本法規定給付之保險金，視為被保險人損害賠
    償金額之一部分；被保險人受賠償請求時，得扣除之，強制
    汽車責任保險法第32條定有明文。故倘被告為交通事故之肇
    事者，並依法投保強制汽車責任保險，且被害人已經受領強
    制汽車責任保險金，則其所受領之保險金應視為被告損害賠
    償金額之一部分，應扣除該強制汽車責任保險金，以其餘額
    請求被告賠償。經查，如上所述，原告本得請求被告連帶賠
    償858,844 元，惟原告於系爭事故發生後，已受領保險人依
    強制汽車責任保險法規定給付之保險金709,438 元，依上揭
    規定，自應於得請求之金額內扣除之，故原告尚得請求被告
    連帶賠償之金額合計為149,406 元（858,844 －709,438 ＝
    149,406 ）。
八、從而，原告基於侵權行為之損害賠償請求權，請求被告連帶
    賠償原告149,406 元，及自95年1 月20日即附帶民事起訴狀
    繕本送達被告翌日起至清償日止，依週年利率百分之5 計算
    之遲延利息部分，洵屬正當，應予准許。逾此部分所為請求
    之金額，為無理由，應予駁回。又本件原告勝訴部分金額未
    逾500,000 元，爰依民事訴訟法第389 第1 項第5 款之規定
    依職權宣告假執行，此部份原告聲請供擔保宣告假執行，尚
    屬有贅。至原告敗訴部分，其假執行之聲請已失所附麗，應
    駁回之。
九、本件判決事證已臻明確，兩造其餘攻擊防禦及舉證，經核與
    本件判決結果無影響，爰不加以一一論擬，附此敘明。
十、據上論結，本件原告之訴為一部有理由，一部無理由，依民
    事訴訟法第385 條第1 項前段、第79條、第85條第2 項、第
    389 條第1 項第5 款，判決如主文。
中　　華　　民　　國　　96　　年　　7 　　月　　24　　日
                  民事第一庭  審判長法  官  徐美麗
                                    法  官  邱玉汝
                                    法　官　葉力旗
正本係照原本作成。
如對本判決上訴，須於判決送達後廿日內向本院提出上訴狀。
                                    書記官　李勝群
中　　華　　民　　國　　96　　年　　7 　　月　　24　　日
